臺灣板橋地方法院民事判決　　　　　　　 100年度建字第41號
原　　　告　宏科能源科技股份有限公司
法定代理人　劉治宏
被　　　告　土城市太陽城社區管理委員會
法定代理人　閻再奮
訴訟代理人　張矢成
　　　　　　陸海珠
上列當事人間請求給付工程款事件，經本院於民國100 年6 月7
日言詞辯論終結，判決如下：
    主  文
原告之訴及假執行之聲請均駁回。
訴訟費用由原告負擔。
    事實及理由
一、原告主張：
（一）被告土城市太陽城社區管理委員會日前公開招標社區地下
      停車場節能燈具新增採購一案，同意由原告得標，雙方於
      民國99年5月7日簽訂合約，並於同年6月20日前施工完成
      ，依約以安裝前後測試19點為依據，且分別於同年6 、8
      、9月份依被告要求進行驗收，亦於同年9月25日驗收通過
      即通知原告開發票請款。而依雙方合約第7條、第9條之規
      定，本件工程應於99年6月27日前驗收完畢，然被告一再
      拖延，遲至同年9月25日始完成驗收，則被告已違約在先
      ，且未依約分期付款。又原告販售之節能液晶燈中東型
      GLT- 800之相關驗證已於100年5月11日核發，且被告使用
      上開燈具後，非但安全無虞，並幫被告節省超過新臺幣（
      下同）520,000元之電費，故被告自應將所有工程款一次
      付清。
（二）聲明：1.被告應給付原告1,978,200元，及自支付命令送
      達之翌日起至清償日止，按年息5%計算之利息；2.願供擔
      保請准宣告假執行。
二、被告則以下開情詞置辯：
（一）原告於99年4月16日得標承包被告社區節能燈具工程乙案
      ，於施工前未依據雙方所簽訂合約規範，與招標須知第3
      條第5款規定不符。而原告於施工前亦未提供所裝置燈具
      標準檢驗局之合格認證及節能標章予被告，顯已違反國家
      商品檢驗法第6條之規定，致被告無法對系爭工程驗收，
      且如發生消防方面意外事故，被告亦無法承擔責任。又被
      告發現原告諸多缺失後，隨即多次通知原告盡速改正，惟
      原告均置之不理，且蓄意提供不合規格之證明文件。另被
      告已持續通知原告裝置於社區之不合格燈具，若導致被告
      社區發生任何安全意外事故，被告將向原告求償，且被告
      為安全所須自行恢復原狀，亦將向原告求償勞務工資每具
      組500元，合計628,000元。
（二）聲明：1.原告之訴及其假執行之聲請均駁回；2.如受不利
      判決，被告願供擔保請准宣告免為假執行。
三、原告起訴主張被告管理委員會日前公開招標社區地下停車場
    節能燈具新增採購一案，同意由原告得標，雙方於99年5 月
    7日簽訂合約，並於同年6月20日前施工完成，依約以安裝前
    後測試19點為依據，且分別於同年6、8、9月份依被告要求
    進行驗收，於同年9月25日驗收通過等情，業據提出土城市
    太陽城社區地下停車場LCD液晶燈（中東型GLT-800）節能燈
    具工程合約書、太陽城社區地下停車場照度測量表等影本各
    1份為證（見本院卷第68至72頁、74頁)，兩造就此亦不爭執
    ，堪信原告此部分之主張為真實。
四、再原告復主張依雙方合約第7條、第9條之規定，本件工程應
    於99年6月27日前驗收完畢，然被告一再拖延，遲至同年9月
    25日始完成驗收，則被告已違約在先，且未依約分期付款，
    又原告販售之節能液晶燈中東型GLT- 800之相關驗證已於10
    0年5月11日核發，且被告使用上開燈具後，非但安全無虞，
    並幫被告節省超過520,000元之電費，故被告自應將所有工
    程款一次付清等語，被告則以前開情詞置辯，是本件所應審
    究者，為原告所裝置之中東型GLT-800燈具是否應通過經濟
    部標準檢驗局之商品驗證，始符合驗收標準？原告主張被告
    應一次付清系爭工程價款1,978,200元，有無理由？茲分別
    敘述如下。
五、查原告固主張雙方權利義務之履行應以合約為據，而非招標
    公告之條款，被告請求提供GLT-800型燈具之登錄證書，非
    屬合約範圍等語，惟依工程會頒訂之「工程採購契約範本」
    ，其第1條第1款及第3款係分別規定：「契約包括下列文件
    ：1.招標文件及其變更或補充。…」、「契約所含各種文件
    之內容如有不一致之處，除另有規定外，依下列原則處理：
    1.契約條款優於招標文件內之其他文件所附記之條款。…」
    ，而查，系爭工程投標須知第5條第5款已列明「標準檢驗局
    商品驗證登錄證書或國際認證書」等語，此有太陽城社區節
    能燈具投標須知影本1份在卷可參，是此應屬上述投標須知
    第1條招標標的之品質要求標準，與投標公司資格要件審核
    尚屬無涉。則依上開系爭工程招標須知全文內容探求兩造訂
    約時之真意，應認為燈具雖不限制規格，惟仍須達到一定節
    能效果及照度，並應檢附標準檢驗局商品驗證登錄證書或國
    際認證書，作為符合一定品質之證明，是上開證書提出之要
    求雖未列明於系爭契約，惟投標須知內容除與契約不一致外
    ，應認亦屬契約之一部，而與契約具同等效力。再按商品檢
    驗法第6條第1項及第4項係分別規定：「應施檢驗之商品，
    未符合檢驗規定者，不得運出廠場或輸出入。但經標準檢驗
    局認定危害風險性低之商品，不在此限」、「未符合檢驗規
    定之應施檢驗商品，銷售者不得陳列或銷售」，又依經濟部
    標準檢驗局回覆被告向該部所函詢吸頂燈具之商品檢驗相關
    法令之函文係載有：「一般室內照明用之燈具屬本局應施檢
    驗範圍，應符合商品檢驗法及相關檢驗法規之規定…此等燈
    具應取得本局商品驗證登錄證書或商品型式認可證書，且依
    規定應於燈具本體上標示『商品安全標章』及重要規格標示
    」等語，此有經濟部標準局99年11月5日經標三字第0990014
    2920號函1份在卷可參（見本院卷第20頁），是縱投標須知
    非屬契約之一部，惟若原告所提供之GLT-800型燈具本體上
    未標示「商品安全標章」，亦即未取得經濟部標準檢驗局之
    商品驗證登錄證書，即屬違反商品檢驗法第6條之規定，自
    屬不符合安全標準之商品。至系爭工程雖已驗收通過，惟此
    未經檢驗認證之瑕疵，係在驗收通過即交付前即已存在，原
    告仍應依民法第492條之規定負擔物之瑕疵擔保責任，被告
    亦得依同法第493條第1項之規定，定相當期限請求原告修補
    改正至明。
六、又原告主張其已於99年6月20日前完成系爭工程，依約以安
    裝前後測試19 點為依據，分別於同年6月、8月及9月進行驗
    收，並於同年9月25日經被告驗收通過，原告未依系爭合約
    第7條約定，於完工後1星期內驗收完畢，且以未驗收完成為
    由，拒絕分期付款，按系爭合約第9條約定，被告連續3期停
    止付款，經原告催告仍不支付時，應一次付清工程價款，共
    計1,978,200元等語，被告則以前開情詞置辯，經查，系爭
    合約第9條係約定：「甲方（即被告）若連續3期停止付款，
    或斷續付款累計達3期時，經乙方（即原告）連續催告仍不
    支付時，所有餘款必須在乙方所指定的時間內一次付清，乙
    方並得取回本合約之標的物所有相關材料與設備，甲方應予
    乙方充分時間取回本工程之所有設備與材料，同時乙方不負
    責恢復本設備裝設前之原狀。但可歸責於乙方時，甲方不受
    本條款之約束」等語，有系爭合約書影本1份在卷可參，是
    原告於施作本件工程時，所提供之GLT-800型燈具本體其上
    並未標示「商品安全標章」，亦即未取得經濟部標準檢驗局
    之商品驗證登錄證書，而違反商品檢驗法第6條之規定，屬
    不符合安全標準之商品，則被告拒不給付款項，係因可歸責
    於原告之上開事由所致，依系爭合約第9條之文義，原告尚
    不得本於系爭合約第9條約定而為本件之請求。至原告其後
    縱已就所提供之GLT-800型燈具，取得經濟部標準檢驗局之
    商品驗證登錄證書，惟原告主張被告應一次付清系爭工程價
    款1,978,200元，與系爭合約第9條約定有違，仍無理由，尚
    難准許。
七、綜上所述，原告於施作本件工程時，所提供之GLT-800型燈
    具本體其上並未標示「商品安全標章」，亦即未取得經濟部
    標準檢驗局之商品驗證登錄證書，而違反商品檢驗法第6條
    之規定，屬不符合安全標準之商品，則原告拒不給付款項，
    係因可歸責於原告之上開事由所致，原告尚不得本於系爭合
    約第9條約定而為本件之請求，從而，原告請求被告應給付
    1,978,200元，及自支付命令送達之翌日起至清償日止，按
    年息5%計算之利息，為無理由，應予駁回。至原告之訴既經
    駁回，其假執行之聲請亦失所附麗，應併予駁回。
八、因本案事證已臻明確，兩造其餘主張陳述及所提之證據，於
    判決結果無影響，爰不再一一論述，附此敘明。
九、結論：原告之訴為無理由，依第78條，判決如主文。
中    華    民    國   100    年    6     月    30    日
                  民事第三庭    法  官  邱靜琪
以上正本係照原本作成
如對本判決上訴，須於判決送達後20日內向本院提出上訴狀。如
委任律師提起上訴者，應一併繳納上訴審裁判費。
中    華    民    國   100    年    6     月    30    日
                               書記官  鄭美莉